臺灣高等法院刑事判決　　　　　　　　 93年度醫上易字第4號
上　訴　人
即　自訴人　乙○○○
自訴代理人　張家琦律師
被　　　告　己○○
　　　　　　丁○○
　　　　　　丙○○
　　　　　　庚○○
　　　　　　甲○○
　　　　　　戊○○
上列 六 人
共同辯護人 張安琪律師
上列上訴人因被告過失傷害案件，不服臺灣臺北地方法院93年度
自更(一)字第13號，中華民國93年6月29日第一審判決，提起上訴
，本院判決如下：
    主  文
原判決關於庚○○、甲○○被訴業務過失致重傷自訴不受理部分
撤銷，發回臺灣台北地方法院。
其餘上訴駁回。
    理  由
甲、上訴駁回部分：
一、自訴意旨詳如附件一自訴狀影本所載。
二、按告訴乃論之罪，其告訴應自得為告訴之人知悉犯人之時起
    ，於六個月內為之；再告訴或請求乃論之罪，已不得為告訴
    或請求者，不得再行自訴，不得提起自訴而提起者，應諭知
    不受理之判決，刑事訴訟法第二百三十七條第一項、第三百
    二十二條、第三百三十四條分別定有明文。
三、經查，自訴人乙○○○與被害人林鴻於民國七十三年五月十
    六日離婚，又於七十四年六月九日結婚，因戶政事務所漏未
    結婚登記，於九十一年十二月二日補填等情，此有台北市中
    正區戶政事務所九十三年五月十一日北市正戶字第０九三三
    ０四五四五００號暨附離婚登記書及戶籍謄本在卷可稽（見
    原審更審卷第三十二頁、第一二七頁、第一二八頁）。而被
    害人事後因病陷於無行為能力，經原審民事庭於九十一年十
    月四日以九十一年禁字第八一號裁定宣告禁治產及指定自訴
    人為監護人在案，並有自訴人補提前開裁定在卷可參（見本
    院醫上易字第一號卷第十一頁），則自訴人以無行為能力之
    被害人林鴻配偶身分提起本件自訴，固無疑義。惟自訴人於
    案發當日即九十一年二月十三日業已知悉被告楊忠信擔任負
    責人之瑞帝有限公司僱用無合格看護資格之被告己○○、丁○○二人照顧被害人林鴻，致渠等替其擦澡，疏未理會呼吸
    管鬆脫之警示音，甚至多次關閉該警示音，造成被害人持續
    性缺氧，引發昏迷情形，主治醫師庚○○卻延遲一小時多才
    到現場，而被告丙○○則未施以正確電擊急救，反連續投以
    心律不整病患禁忌用藥，造成被害人昏迷等情，業據其於原
    審訊問時陳述在卷（見同上原審卷第四十二頁反面、第四十
    三頁、第一一二頁背面、第一一三頁），且自訴代理人亦明
    確表示本件自訴範圍只有刑法第二百八十四條第二項後段之
    業務過失致重傷部分，至於違反醫師法是檢察官移送併案，
    並不在自訴範圍之內（見同上原審卷第一一四頁），然刑法
    第二百八十四條第二項之業務過失致重傷罪，依同法第二百
    八十七條前段規定須告訴乃論，自訴人自案發當日知悉犯嫌
    之日起至九十二年五月六日、五月九日始具狀提出告訴，顯
    已逾六個月之告訴期間，此觀諸兩份告訴狀之方型收狀戳記
    即明（見同上原審卷第一五三頁反面、第一五七頁反面），
    揆諸前揭法文意旨，自訴人所自訴前開告訴乃論之罪，既已
    不得告訴，依法自不得再提起自訴。
四、自訴人上訴意旨則略以：被告丙○○、戊○○、丁○○、己○○等被告涉犯業務過失致重傷罪嫌，自訴人係部分被告於
    九十一年十二月十七日所提民事答辯二狀中承認丙○○不具
    有醫師資格，以及庚○○於九十二年三月三十一日證稱其當
    日「不算值班，只要是我的病患，醫院二十四小時都可以找
    我，…但我在當天早上八點接到電話說林鴻發紫沒有心跳，
    …我答覆繼續CPR，我馬上到…」之後，才確知導致當日自
    訴人之夫傷害之真正原因，係肇因於被告甲○○及戊○○違
    法僱用無合格看護資格之被告己○○、丁○○和不具醫師資
    格之被告丙○○在醫院中照護自訴人之夫林鴻和值班擔任急
    救之工作，以及應在病房負醫療監督責任之庚○○未在醫院
    中，才會發生被告己○○、丁○○對呼吸管線有鬆脫之連續
    警示聲響不予理會並將其按掉消音，和知悉之後未給予正確
    指示，放任不具醫師資格之丙○○在場而給予不符合醫理之
    急救醫治措施，才會導致本件自訴人之夫因缺氧性腦病變呈
    植物人之慘狀。而自訴人於九十二年五月九日提出本件自訴
    ，其中丙○○、己○○、丁○○、戊○○等被告部份雖與之
    前九十一年九月二日所提民事訴訟之被告相同，然其犯罪事
    實結構二者顯屬不同，則自無以九十一年九月二日所提民事
    訴訟為知悉丙○○、戊○○、己○○、丁○○等被告犯
    本件自訴案件時點起訴之理。更何況，有關庚○○涉業務過
    失傷害之情，自訴人於九十二年三月三十一日被告庚○○以
    證人身分到庭說明後，自訴人始知庚○○亦涉犯該條罪責，
    且自訴人係事後始知悉共犯甲○○負責中心診所人事聘用事
    宜，故本件犯罪結構之其他被告戊○○、丁○○、己○○、
    丙○○亦應以知悉共犯庚○○、甲○○之時點起算告訴期間
    ，才為合理，且被告丙○○及看護即被告丁○○與己○○部
    分，自訴人係在調取相關病歷等資料後始確定其等有涉犯刑
    事過失傷害責任，即提起本件自訴，並未逾六個月時效云云
    。惟查：自訴人前於九十一年九月二日具狀，以被害人林鴻
    為原告，列財團法人中心診所醫院、瑞帝有限公司（法定代
    理人戊○○）、己○○、丁○○、丙○○為被告，向法院提
    起侵權行為損害賠償之民事訴訟，其事實載明：「被告財團
    法人中心診所將其呼吸病房轉包給另一被告瑞帝有限公司管
    理經營，被告財團法人中心診所與被告瑞帝有限公司本應盡
    相當之注意義務，對於有上述疾病須使用呼吸器之病人給予
    注意醫療與照護，亦明知所使用之ＢＥＡＲ３３型呼吸器，
    其連接管在銜接處均應使用接頭，然其未使用，只用呼吸管
    本身套住頭上，致常有鬆脫之情形，而有危及使用呼吸器維
    生病人之生命安全，於九十一年二月十三日上午八時許，受
    僱於被告瑞帝有限公司之看護己○○、丁○○二人替原告擦
    澡時，對於表示呼吸器管線中有鬆脫之連續警示聲響不僅不
    予理會，甚至多次將其按掉消音，以致造成病患持續缺氧之
    狀態，致使原已有心肺功能不足之原告產生進一步之惡化，
    終致發生血壓、心跳測不到和意識喪失之情形，當時值班護
    理人員雖有呼叫值班醫師丙○○等人到場，並將心電圖監測
    器及電擊器推至床邊，‧‧當時病患血壓已量測不到，當時
    負責急救之醫師丙○○，卻未施以正確之電擊給予救治，反
    而連續投給當時心臟有心律不整之狀況，為禁忌用藥BOSMIN
    ，致使遲延恢復病患心臟原有狀況，因而造成心臟長期無力
    之收縮，致使病人因血液循環欠佳，而處於長期間缺氧之狀
    態，致使腦部缺氧不可逆之病變發生，以致昏迷至今。」，
    有民事起訴狀影本一紙附本院卷可稽，足認自訴人於九十一
    年九月二日具狀提起民事訴訟時，對於被告戊○○擔任負責
    人之瑞帝有限公司、被告丙○○、丁○○、己○○等人，因
    呼吸器管理操作疏失、丁○○、己○○對於呼吸器之警示置
    之不理、丙○○之急救不當等，導致被害人陷於昏迷不醒，
    涉及醫療疏失致重傷之事實，已狀敘甚詳，從而，自訴人於
    原審自承於案發當日已知悉上情，自屬無誤。又按告訴或自
    訴之犯罪事實單複，係以刑罰權之個數為準，刑罰權單一，
    犯罪事實即屬單一，而刑罰權之單複，就過失犯而言，則係
    以被害法益之單複，決定其刑罰權之單複，本案自訴人依其
    所述之事實，其侵害之法益乃被害人單一身體、健康法益，
    其屬單一過失犯罪事實無訛。準此，自訴及上訴意旨所述丙○○不具醫師資格、丁○○、己○○不具護理人員資格、呼
    吸器操作使用疏失、忽視呼吸器之警示、及未施以電擊急救
    不當諸因素，縱認均與被害人之傷害存有因果關係，惟其侵
    害被害人身體、健康法益相同，仍不失為同一過失傷害犯罪
    事實，充其量僅可認為各該階段之過失情節，要非另一過失
    事實至明，上訴意旨將同一犯罪事實加以割裂，主張丙○○
    、丁○○、己○○等人不具醫師、護理人員之事實知悉在後
    ，其告訴期間，應自知悉後起算，本案自訴並未逾告訴期間
    云云，自難憑採。再者，過失犯無犯罪故意，自無所謂共犯
    可言，縱因多數人之過失行為，均為造成結果之原因，亦僅
    就個該人之行為負其過失責任，何來共犯之有！即就共同正
    犯而言，其刑罰權之主體不同，對於各該共犯之告訴期間，
    自亦各該知悉時起算，要無以知悉最後共犯時起算之問題，
    上訴意旨上開所指，亦難認有據。
五、綜上，原審法院以本件自訴人自訴被告戊○○、丙○○、丁○○、己○○過失傷害罪，已逾告訴期間，不得再行自訴，
    要無不合，自訴人上訴意旨關於此部分指摘原審判決不當，
    為無理由，自應予駁回，
乙、原判決撤銷部分：
一、自訴意旨詳如附件一自訴狀影本所載。
二、原審判決自訴人自訴被告庚○○、甲○○業務過失致重傷自
    訴不受理之理由係以：自訴人於案發當日即九十一年二月十
    三日業已知悉被告楊忠信僱用無合格看護資格之被告己○○
    、丁○○二人照顧被害人林鴻，致渠等替其擦澡，疏未理會
    呼吸管鬆脫之警示音，甚至多次關閉該警示音，造成被害人
    持續性缺氧，引發昏迷情形，主治醫師庚○○卻延遲一小時
    多才到現場，而被告丙○○則未施以正確電擊急救，反連續
    投以心律不整病患禁忌用藥，造成被害人昏迷等情，業據其
    於原審訊問時陳述在卷（見同上原審卷第四十二頁反面、第
    四十三頁、第一一二頁背面、第一一三頁），固非無見。惟
    查：自訴人於原審上開庭訊時僅係陳述：當天主治醫師庚○○不在場，及住院時即已知甲○○為副院長等語。是由上開
    陳述內容，似無從推論被告庚○○與甲○○與自訴人指訴之
    醫療過失之事實，有何直接關連，能否認定自訴人於案發當
    日即已知悉被告庚○○、甲○○應就本案醫療過失負責，尚
    有疑義！況被害人於九十一年九月二日就本案醫療糾紛提起
    損害賠償訴訟，亦未列庚○○、甲○○為被告對之求償，有
    前述民事事件起訴狀足憑，從而，上訴意旨所述：被告庚○○涉有刑事業務過失傷害之罪嫌，自訴人係於九十二年三月
    三十一日由被告庚○○另案以證人身分證稱其當日「不算值
    班，只要是我的病患，醫院二十四小時都可以找我，…但我
    在當天早上八點接到電話說林鴻發紫沒有心跳，…我答覆繼
    續CPR，我馬上到…」之後，才確知導致當日自訴人傷害之
    原因，及自訴人提起本件自訴前，自訴人才知道被告甲○○
    係負責該院人事聘任事宜，而主張被告庚○○、甲○○涉及
    過失傷害之事實知悉在後，並未逾告訴期間等語，似非全然
    無據，而此攸關自訴人自訴被告庚○○、甲○○部分是否合
    法！原審就此部分未予究明，即有可議，自訴人上訴意旨執
    此指摘原審判決此部分不當，為有理由，自應由本院將原審
    判決關於此部分撤銷，並發回原審法院查明後，另為妥適之
    處理。
據上論斷，應依刑事訴訟法第369條第1項、第368條、第364條、
第372條，判決如主文。
中　　華　　民　　國　　94　　年　　6　　月　　30　　日
　　　　　　　　　刑事第三庭審判長法　官  楊照男
　　　　　　　　　　　　　　　　  法　官  周政達
　　　　　　　　　　　　　　　　  法　官  江振義
以上正本證明與原本無異
不得上訴
                                  書記官  劉文美
中　　華　　民　　國　　94　　年　　7　　月　　4　　日
